臺灣高等法院民事判決　　　　　　　　 94年度上易字第371號
上　訴　人　蔡碧珠即三兆汽車商行
訴訟代理人　劉明聰
被上訴人　　台北市政府交通局
法定代理人　林志盈
訴訟代理人　謝志偉
　　　　　　陳國富
　　　　　　陳怡君
上列當事人間損害賠償等事件，上訴人對於中華民國94年3月25
日臺灣臺北地方法院93年度訴字第5186號第一審判決提起上訴，
本院於94年8月23日言詞辯論終結，判決如下：
    主  文
上訴駁回。
第二審訴訟費用由上訴人負擔。
    事實及理由
一、上訴人聲明：（一）原判決關於駁回上訴人後開第二項之訴
    部分廢棄。（二）被上訴人應給付上訴人新台幣（下同）3
    萬6,800元及自起訴狀繕本送達翌日起至清償日止，按年利
    率5％計算之利息。
    被上訴人聲明：如主文所示。
二、上訴人起訴主張：伊所有8E-4125號自用小貨車設置遊動廣
    告，遭被上訴人以伊違規為由，逕自拆除伊在上開車輛上所
    設置之遊動廣告物；惟被上訴人並未將命伊限期拆除廣告物
    之通知書合法送達與伊，即逕自拆除伊設置之廣告物，侵害
    伊之所有權，應賠償向伊所收取代履行之費用6,800元，及
    重新製作廣告物之費用3萬元，合計3萬6,800元；又被上訴
    人依代履行之執行方法對伊實施強制執行時，亦未依行政執
    行法施行細則第32條規定以文書送達於伊等情，爰依民法第
    767條、第184條之規定，求為命被上訴人給付3萬6,800元及
    自起訴狀繕本送達翌日起至清償日止，按年利率5％計付利
    息之判決（上訴人在原審請求被上訴人依據「台北市廣告物
    暫行管理規則」，擅自指定上訴人義務，違反行政程序法第
    4條至第10條之規定，依民法第767條規定，應予除去；及被
    上訴人應給付4萬0,200元及自起訴狀繕本送達翌日起至清償
    日止，按年利率5％計算之利息；經原審駁回上訴人之請求
    後，上訴人僅就其中請求被上訴人給付3萬6,800元本息部分
    提起上訴）。
    上訴人則以：台北市廣告物暫行管理規則係台北市政府為管
    理廣告物，維護公共安全、交通秩序及都市景觀之需要，依
    地方制度法第18條第1項第10款、第25條規定授權制定；上
    開管理規則並未訂有罰責，或就限制或剝奪人民權利義務之
    事項設有規定，無違反法律授權內容、範圍之情事；上訴人
    未依法申請許可，即以車號8E-4125自用小貨車設置遊動廣
    告，並將該車長期停放在路邊停車格，經伊所屬台北市監理
    處於93年8月12日張貼限期拆除通知書，命上訴人自行拆除
    而未拆除後，始依行政執行法第27條、第29條規定，於93年
    8 月18日及同年9月2日雇工強制拆除；又系爭遊動廣告物未
    經主管機關許可即予設置，行為人即應受送達人不明，伊始
    依行政程序法第75條、第95條規定以公告方式及張貼限期改
    善通知書於上開違規物之明顯處以代送達，並無不合等語，
    資為抗辯。
三、經查上訴人主張伊所有8E-4125號自用小貨車設置遊動廣告
    ，停放在台北市停車格，經被上訴人所屬台北市監理處於93
    年8月12日貼張自行拆除通知書，限伊於期限內自行拆除，
    惟伊未依限辦理，經台北市監理處於93年8月18日及同年9月
    2日雇工強制拆除之事實，業據其提出被上訴人93年9月21日
    北市交監字第09337599900號函為證（見原審卷24、25頁）
    ，為被上訴人所不爭執，堪信為真實。
四、按上訴人所有8E-4125號自用小貨車設置遊動廣告，停放在
    台北市停車格，經被上訴人所屬台北市監理處於93年8月12
    日貼張自行拆除通知書，限上訴人於期限內自行拆除，係屬
    台北市監理處對上訴人所為之行政處分（參照行政程序法第
    92 條第1項規定）；上訴人對該行政處分如有不服，應依行
    政爭訟程序聲明不服，民事法院就該行政處分之有效性，並
    無審判權限。經查上訴人自認伊對上開行政處分並未依行政
    爭訟程序聲明不服（見本院卷39頁），則台北市監理處據以
    雇工強制拆除上訴人所設置之遊動廣告物，即不構成侵權行
    為。
五、又依行政執行法第9條第1項規定，義務人或利害關係人對於
    執行命令、執行方法，應遵守之程序或其他侵害利益之情事
    ，得於執行程序終結前，向執行機關聲明異議。上訴人主張
    台北市監理處限期命伊自行拆除遊動廣告物之通知書未合法
    送達於伊，及依代履行之執行方法對伊實施強制執行時，亦
    未依行政執行法施行細則第32條規定以文書送達於伊云云，
    均屬對於行政執行之執行命令、執行方法及應遵守程序之爭
    議，應依上開規定聲明不服。茲上開行政執行程序既已終結
    ，且係依台北市監理處所為之行政處分對上訴人實施行政執
    行，上訴人復未對台北市監理處所為之行政處分聲明不服，
    已如前述，其執上述事由主張被上訴人侵害伊之所有權，請
    求被上訴人賠償，核屬無據。
六、綜上所述，上訴人依民法第767條、第184條規定，請求被上
    訴人賠償3萬6,800元及自起訴狀繕本送達翌日起至清償日止
    ，按年利率5％計算之利息，為無理由，不應准許。原審所
    為上訴人敗訴之判決，理由雖與本院所為之認定不同，然其
    結果並無二致，仍應認上訴為無理由。上訴論旨指摘原判決
    不當，求予廢棄改判，為無理由。
七、兩造其餘之攻擊或防禦方法及未經援用之證據，經本院斟酌
    後，認為均不足以影響本判決之結果，無逐一詳予論駁之必
    要。併此敘明。
八、據上論結，本件上訴為無理由，依民事訴訟法第449條第2項
    、第78條，判決如主文。
中　　華　　民　　國　　94　　年　　9 　　月　　20　　日
                  民事第九庭審判長法　官　吳景源
                                  法　官　連正義
                                  法　官　鄭威莉
正本係照原本作成。
不得上訴。
中　　華　　民　　國　　94　　年　　9 　　月　　21　　日
                                  書記官　吳瑞英
